【裁判字號】    90,上易,2605
【裁判日期】    900928
【裁判案由】    違反專利法等
【裁判全文】
臺灣高等法院刑事判決                            九十年度上易字第二六０五號
    上  訴  人
    即自 訴 人  甲○○○股份有限公司
    代  表  人  村輝郎
    自訴代理人  丁○○
                丙○○
                戊○○
    被      告  己○○
                乙○○
    共      同
    選任辯護人  宣玉華律師
右上訴人因被告違反專利法等案件，不服臺灣士林地方法院九十年度自字第四八號，
中華民國九十年五月十八日第一審判決，提起上訴及台灣士林地方法院檢察署移送併
辦（九十年度偵字第七二五五號），本院判決如左：
    主  文
原判決撤銷，發回台灣士林地方法院。
    理  由
一、自訴意旨如附件之自訴狀所載。
二、按專利權人就專利法第一百二十三條至第一百二十六條提出告訴，應檢附侵害鑑
    定報告與侵害人經專利權人請求排除侵害之書面通知，未提出前項文件者，其告
    訴不合法，專利法第一百三十一條第一項、第二項，定有明文；又自訴具有行使
    告訴權之作用，專利權人提起自訴，自亦應檢附侵害鑑定報告與侵害人經專利權
    人請求排除侵害之書面通知，否則其自訴不合法。
三、經查，上訴人即自訴人（以下簡稱自訴人）甲○○○股份有限公司自訴被告即達
    生光學有限公司負責人己○○、達眾光學有限公司實際負責人乙○○侵害其專利
    權，違反專利法第一百二十六條之罪嫌，雖曾於八十八年五月十八日以郵局存證
    信函通知達生光學有限公司、達眾光學有限公司侵害其新式樣專利，請求排除侵
    害，分別由達生光學有限公司及達眾光學有限公司收受，有該存證信函影本及掛
    號郵件收件回執二紙在卷可參（參原審刑事卷宗第四二頁、第四三頁、第四八頁
    、第四九頁），惟觀諸存證信函上記載收件人及掛號回件收件回執上記載收件人
    均為「達生光學有限公司、達眾光學有限公司」，並非以被告己○○、乙○○二
    人為通知排除侵害之對象，是此項通知尚難謂已經合法為請求排除侵害之書面通
    知。惟查，自訴人於上開存證信函之通知後，復於八十九年四月十八日委任律師
    以（八九）林法字第０一六三號律師函通知「達生光學有限公司負責人」及「達
    眾光學有限公司負責人」侵害其新式樣專利，並請求排除侵害，該律師函並經達
    生光學有限公司及達眾光學有限公司於同年月二十日收受無誤，有該律師信函影
    本及中華民國郵政掛號郵件收件回執影本二紙附卷可稽（參原審刑事卷宗第七八
    頁、第八十頁），達生光學有限公司及達眾光學有限公司並於八十九年五月十八
    日分別以台北六八支郵局第二二０七、二二０八號存證信函回覆自訴人，表示並
    無侵害行為等語，有該存證信函影本二份附卷可參（參原審刑事卷宗第八一、八
    二頁），參諸被告乙○○於本院訊問時自承：「自證十一當時有收到。確實是事
    後有人告訴我‧‧‧我們用公司的名義回覆，當時的負責人是王詠梅，現在還是
    。這家公司的實際負責人是我，我太太是名義上的負責人」等語，被告己○○於
    本院訊問時亦自承：「（提示原審卷自證十一，這二張掛號郵件之一，你是否有
    收到﹖）我也是後來才知道這件事情‧‧‧（達生公司如何收到這張掛號信函﹖
    ）是事後達眾公司告訴我」等語（參本院九十年八月十七日訊問筆錄第四頁、第
    五頁、第六頁），足見「達生光學有限公司負責人」及「達眾光學有限公司負責
    人」確已收悉自訴人之上開書面通知。又被告己○○係達生光學有限公司之負責
    人，被告乙○○係達眾光學有限公司之實際負責人，業據被告二人於本院供明在
    卷。
四、原審以自訴人之前開第一次存證信函之通知為據，認定自訴人並未以書面通知被
    告二人排除侵害，並以被告己○○、乙○○分別為達生光學有限公司、達眾光學
    有限公司之負責人，但在法律上各為不同之主體，應送達被告己○○、乙○○之
    文書，並不因送達達生光學公司、達眾光學有限公司收受，即對被告己○○、乙
    ○○發生效力，因依刑事訴訟法第三百四十三條準用第三百零三條第三款，諭知
    不受理之判決，惟未審酌自訴人委任律師發律師函之通知之效力，所為自訴不受
    理之判決，自屬違誤，自訴人上訴意旨指摘及此，求為撤銷改判，其上訴為有理
    由，應將原判決撤銷發回，另為適法之裁判，並不經言詞辯論為之。至檢察官移
    送併辦部分，本院無從併案審理，應退回另由檢察官另行偵辦，附此敘明。
據上論斷，應依刑事訴訟法第三百六十九條第一項但書、第三百七十二條，判決如主
文。
中      華      民      國    九十      年      九      月    二十八    日
                            台灣高等法院刑事第十五庭
                                審判長法  官  房  阿  生
                                      法  官  雷  元  結
                                      法  官  鄧  振  球
右正本證明與原本無異。
如不服本判決應於收受送達後十日內向本院提出上訴書狀，其未敘述上訴之理由者並
得於提起上訴後十日內向本院補提理由書（均須按他造當事人之人數附繕本）。
                                      書記官  洪  秋  帆
中      華      民      國    九十      年      十      月      二      日


司法院資訊處製作；財團法人民間司法改革基金會備份。
